【裁判字號】    88,訴緝,141
【裁判日期】    890118
【裁判案由】    偽造文書等
【裁判全文】
臺灣臺北地方法院刑事判決                        八十八年度訴緝字第一四一號
    公  訴  人  臺灣臺北地方法院檢察署檢察官
    被      告  丙○○
右列被告因偽造文書等案件，經檢察官提起公訴（七十七年度偵字第一四五三０號）
，本院判決如左：
    主  文
丙○○共同變造私文書，足以生損害於公眾及他人，處有期徒刑陸月。緩刑參年。
    事  實
一、丙○○於民國（下同）七十六年十一月間因知其本人在法院有案將被通緝，經丁○○、乙○○之介紹而認識持有變造新加坡護照之甲○○（假冒高煥傑名義，業
    經判決有罪確定），為求順利出境，於同年十二月間竟與甲○○基於變造之犯意
    聯絡，先由丙○○在我國不詳地點提供一本中華民國護照、出境證及其照片予甲○○，再由甲○○攜回前往香港委託不詳姓名之成年男子「畢威」變造中華民國
    護照、出境證及新加坡護照，其代價為美金七千五百元，嗣於七十七年二月二十
    日變造完成後，乃由甲○○於同年月二十三日來台在不詳地點將變造之中華民國
    護照、出境證及新加坡護照交予丙○○，足以生損害於中華民國及新加坡政府入
    出境主管機關對證照管理之正確性及被變造之不詳姓名之人。
二、案經法務部調查局台北市調查處（下簡稱市調處）移送臺灣臺北地方法院檢察署
    檢察官偵查起訴。
    理  由
一、訊據被告丙○○矢口否認有上開犯行，辯稱：我不認識甲○○，七十六年間出國
    皆觀光，七十六年十一月以後未再出國，我沒有偽造護照，我媽媽八十八年五月
    十日過世，之前我在照顧她，乙○○只是同事而已云云。惟查右揭事實，業據共
    犯甲○○於市調處調查、偵查中先後數度供述明確（見七十七年度偵字第三九九
    三號七十七年三月二十二日市調處調查筆錄、七十七年四月十九日偵訊筆錄、七
    十七年度他字第四二一號第二十七頁反面），並指認被告口卡片上之照片無訛（
    見七十七年度偵字第三九九三號七十七年四月十一日市調處調查筆錄），核與證
    人馬超於市調處調查中證述情節相符（見同上偵卷七十七年三月二十二日市調處
    調查筆錄）。又查證人即甲○○之女友丁○○於市調處調查、偵查中均證稱，伊
    確曾介紹甲○○予乙○○及被告丙○○認識，丙○○目前仍欠甲○○尾款美金一
    千元等語（見七十七年度他字第四二一號第十一、十二頁、第二十三頁正面），
    即使證人即被告丙○○之好友、丁○○之舊時鄰居乙○○於偵查中一概否認居中
    介紹丙○○委託甲○○辦理假護照之情，證人丁○○於偵查中仍稱係伊交到壞朋
    友以致連累乙○○等語，可見證人丁○○與證人乙○○及被告丙○○並無仇隙，
    自不致於無故誣指，況證人丁○○於市調處調查中並稱：本案案發後，乙○○頗
    為緊張，曾多次與其聯絡，其間袁女曾談及丙○○尚在國內，變造之護照均未使
    用過等語，益證證人乙○○於偵查中否認被告有何委託甲○○變造護照之情，係
    屬迴護被告之詞，不足採信，而被告所辯不認識甲○○一節，自亦不可採。第查
    被告確於七十六年間經自訴人陳澤吉、黃波雲自訴其偽造文書案件而於七十六年
    十二月十五日經台灣士林地方法院發布通緝在案（嗣於八十七年九月二十五日因
    時效完成判決免訴），有台灣士林地方法院八十七年度自緝字第二七號刑事判決
    附卷可查。再查被告自六十九年至七十六年間止經常出國觀光或商務考察，惟至
    七十六年十一月四日後即未有出國之紀錄，此亦有內政部警政署八十八年七月三
    十一日（八八）警署資字第０九０六六一號函所附之丙○○入出境紀錄附卷可參
    ，足見被告於七十六年十一月間已知其本身有刑案而不到庭將被通緝，無法自由
    出入境之情。末查共犯甲○○亦因本件變造護照等（尚有販賣禁藥部分）案件，
    經本院判處有期徒刑二年確定，此有附於本院七十八年度訴字第二四０號刑事卷
    宗之本院七十七年度訴字第八二０號刑事判決在卷可按，從而綜上所述，被告所
    辯，顯係事後卸責之詞，不足採信，本件事證明確，其犯行堪以認定，應依法論
    科。
二、被告變造中華民國護照、新加坡護照及中華民國出境證，核其所為，係犯刑法第
    二百十條變造私文書罪、第二百十二條變造特種文書罪。被告與甲○○間，有犯
    意之聯絡，行為之分擔，為共同正犯。又被告變造中華民國護照、新加坡護照及
    中華民國出境證犯行，屬一行為觸犯數罪名之想像競合犯，應從一重之變造私文
    書罪處斷。又查公訴人雖認被告丙○○持有上開護照及出境證後冒名使用出境，
    而涉犯有刑法第二百十六條、第二百十條、第二百十二條之行使變造私文書、行
    使變造特種文書罪嫌。然查因為證人乙○○於偵查中堅不吐實，且甲○○嗣後經
    本院傳訊均未到庭，並自七十六年十二月二十日出境後即未再入境，有內政部警
    政署八十八年十一月六日（八八）警署資字第一四一０三八號所附之入出境紀錄
    附卷可證，故未扣得或查得該被變造之人之護照或姓名，再參以證人丁○○於市
    調查處調查中證稱，案發後乙○○頗為緊張，曾多次與其聯絡，其間袁女曾談及
    丙○○尚在國內，變造之護照均未使用過等語，可證被告應未持上開護照、出境
    證而行使，惟此部分與被告上開有罪部分，有低度行為、高度行為之實質上一罪
    之吸收關係，爰不另為無罪之諭知，併此敘明。爰審酌被告犯罪之動機、目的、
    所受之刺激、手段、品行、智識程度、所生危害及犯罪後之態度等一切情狀，量
    處如主文所示之刑。此外被告未曾受有期徒刑以上刑之宣告，有台灣高等法院檢
    察署刑案紀錄簡覆表一件在卷可徵，經此教訓後，應知警惕，當無再犯之虞，本
    院因認對其所宣告之刑，以暫不執行為適當，爰併予宣告緩刑三年，以勵自新。
    至本件變造中華民國護照、新加坡護照及中華民國出境證，未經扣案，且證人丁○○於市調查處調查中證稱，乙○○曾談及丙○○尚在國內，變造之護照均未使
    用過，並詢伊如何處置，伊告以將其丟棄較妥等語，顯然上開證照已滅失，爰不
    另為沒收之諭知，附此敘明。
三、按犯罪之行為或結果，有一在中華民國領域內者，為在中華民國領域內犯罪，刑
    法第四條定有明文。本件被告於七十六年間在中華民國境內提供變造所用之護照
    及照片，顯然變造一部行為係發生在中華民國領域內，雖主要變造行為結果在香
    港，揆諸前開規定，本院仍有審判權；又被告共同變造行為終了時為七十七年二
    月二十日，係在中華民國七十七年罪犯減刑條例第二條第一項規定之減刑期限七
    十七年一月三十日以後，故無法依上開條例減其刑期二分之一；又被告係七十八
    年四月二十五日經本院發布通緝在案，有通緝書附卷可查，惟未於中華民國八十
    年罪犯減刑條例自八十年一月一日施行日起十個月內自動歸案接受審判，依同條
    例第六條規定，亦不得減刑，均附此敘明。
據上論斷，應依刑事訴訟法第二百九十九條第一項前段，刑法第二十八條、第二百十
條、第二百十二條、第五十五條、第七十四條第一款，罰金罰鍰提高標準條例第一條
前段，判決如主文。
本案經檢察官謝名冠到庭執行職務
中    華    民    國      八十九      年      一      月    十八        日
                                      臺灣臺北地方法院刑事第九庭
                                          法  官  黃  雯  惠
右正本證明與原本無異。
如不服本判決，應於判決送達後十日內，向本院提出上訴狀。
                                          書記官  黃  秀  蘭
中    華    民    國      八十九      年      一      月    二十四      日
附錄本案論罪科刑法條全文
刑法第二百十條
偽造、變造私文書，足以生損害於公眾或他人者，處五年以下有期徒刑。
刑法第二百十二條
偽造、變造護照、旅券、免許證、特許證及關於品行、能力、服務或其他相類之證書
、介紹書，足以生損害於公眾或他人者，處一年以下有期徒刑，拘役或三百元以下罰
金。


司法院資訊處製作；財團法人民間司法改革基金會備份。
